【裁判字號】    98,台上,7656
【裁判日期】    981217
【裁判案由】    違反毒品危害防制條例
【裁判全文】
最高法院刑事判決            九十八年度台上字第七六五六號
上  訴  人  甲○○
選任辯護人  李成功律師
上列上訴人因違反毒品危害防制條例案件，不服台灣高等法院中
華民國九十八年八月十九日第二審更審判決（九十八年度上更(一)
字第一九一號，起訴案號：台灣桃園地方法院檢察署九十六年度
偵字第一八七六九、一九四四三號），提起上訴，本院判決如下
：
    主  文
上訴駁回。
    理  由
按刑事訴訟法第三百七十七條規定，上訴於第三審法院，非以判
決違背法令為理由，不得為之。是提起第三審上訴，應以原判決
違背法令為理由，係屬法定要件。如果上訴理由書狀並未依據卷
內訴訟資料，具體指摘原判決不適用何種法則或如何適用不當，
或所指摘原判決違法情事，顯與法律規定得為第三審上訴理由之
違法情形，不相適合時，均應認其上訴為不合法律上之程式，予
以駁回。本件原判決依憑上訴人甲○○（轉讓第二級毒品部分，
業經原審判刑確定）坦承有於民國九十六年七月九日、十三日與
曾廣慧通聯之供稱，證人曾廣慧於警詢、偵查及第一審之證詞，
卷附通訊監察書、通聯紀錄、譯文及桃園地方法院九十六年度訴
字第一五二０號卷證等證據資料，認上訴人有其事實欄所載之共
同販賣第一、二級毒品犯行，且敘明上訴人否認該犯行，辯稱：
九十六年七月九日晚間，伊僅將藥頭電話給曾廣慧，由曾廣慧自
行與藥頭接洽，並未出面；同年七月十三日，伊係帶同藥頭至約
定地點與曾廣慧見面，並在一旁等候，至曾廣慧與藥頭交易情形
為何，均無所悉云云，為不足採，亦依調查所得證據，於理由內
詳予指駁、說明。因認上訴人犯行明確，而撤銷第一審此部分之
科刑判決，改判仍論處上訴人共同販賣第一、二級毒品二罪刑（
均量處有期徒刑），已詳述所憑之證據及其認定之理由。上訴意
旨略稱：對於犯罪時間、地點及共犯有無之認定，歷次判決前後
不同，隨興變化，已屬可議，原判決對於販賣第一、二級毒品二
次地點，既無證據證明，所認定事實與所採證據，亦不相適合，
認定上訴人意圖營利之理由，前後亦無關連，均有判決理由不備
及矛盾之違誤；證人曾廣慧對於是否直接向上訴人購買毒品之供
述前後歧異，原判決未究明前揭證人證述之矛盾，在監聽譯文亦
無從為補強情況下，遽採納作為判決之依據，自屬違背證據法則
；且曾廣慧對於交易地點，警詢與第一審所言未合，因屬審判外
陳述，亦無證據能力，原判決遽採為論罪依據，判決亦屬違法；
上訴人與曾廣慧於七月十三日通聯中雖有談及買賣安非他命，惟
監聽譯文內容並無交易地點之對話，自不能逕行推論當日確有毒
品交易，況本件確實係王修杰與上訴人的上手接洽購毒，原判決
未予調查釐清，即以臆測方式認定事實，亦有審判期日應調查證
據未予調查之違誤；原判決對於撤銷第一審訴外裁判部分，未依
最高法院前次發回意旨，於理由中說明即可，仍以起訴部分有想
像競合犯關係，而為不另為無罪諭知之敘明，判決不適用法則云
云。惟查：（一）犯罪事實之認定，證據之取捨及其證明力之判
斷，乃事實審法院自由判斷之職權，如其取捨不違背經驗法則與
論理法則，即不得指為違法，而據為上訴第三審之理由。又證人
之證言縱令先後未盡相符，但事實審法院本於審理時所得之心證
，就其證言一部分認為確實可信予以採取，原非證據法則所不許
。本件原判決綜合全案證據資料，而為上訴人上揭犯罪之認定，
已說明證人曾廣慧警詢陳述有證據能力，並對於曾廣慧就毒品交
易之次數、地點及其他細節等之陳述，前後歧異，依調查所得心
證採信其所稱與上訴人是以電話聯繫購毒，再與上訴人及其幕後
老闆於九十六年七月九日、七月十三日，先後於桃園市○○路與
大興西路口ＩＤｏ汽車旅館外、桃園市○○路二六七巷曾廣慧住
處，分別以新台幣（下同）六千元、一萬元之價格，向渠等購得
第一級毒品海洛因四分之一錢、甲基安非他命四公克之證詞，復
綜合卷附通訊監察譯文內容憑認，均屬曾廣慧本身向上訴人購買
毒品，約在ＩＤｏ汽車旅館外交易毒品海洛因，及曾廣慧於偵查
中所稱約在住家附近向上訴人購買安非他命（甲基安命）屬實，
曾廣慧涉及向上訴人購買毒品轉賣犯行，亦經公訴人提起公訴在
案，對於曾廣慧事後翻稱係陪同陳淑君、王修杰向上訴人上手購
毒；陳淑君所稱上訴人並未出現在ＩＤｏ汽車旅館云云，認均屬
迴護上訴人之詞，不足採為有利之認定，及上訴人確有營利之意
圖。均於判決內詳細說明本於調查所得之心證而為事實判斷之理
由，所為論斷，並無違法情形存在。（二）刑事訴訟法第三百七
十九條第十款所謂應於審判期日調查之證據，必須該證據確與待
證事實有重要關係，就其案情委有調查之必要者而言。本件上訴
人如何構成本件共同販賣第一、二級毒品之犯行，原判決已於理
由詳述其調查審認之結果，核屬事實審法院採證認事職權之適法
行使。本件事證已臻明確，原判決既採取不利上訴人之事證，資
為論罪基礎，自係摒棄不採其餘部分，何況上訴人及其辯護人於
原審亦捨棄對證人王修杰傳喚調查（見上訴審卷第一一三頁背面
），原判決就該相關事證縱不為無益之調查或理由說明稍嫌簡略
，究非調查未盡及理由不備，仍不得指為違法。（三）原判決撤
銷第一審所認上訴人另於九十六年七月六日或七月七日之某日下
午五、六時許，販賣海洛因半錢（一萬二千元）與曾廣慧之有罪
判決部分，除說明上訴人此部分犯行證據不足外，並以此部分事
實未據檢察官起訴，既不能證明犯罪，於理由敘明即可，並無不
另為諭知無罪之問題，原判決已於理由中陳明甚詳（見原判決第
十八至十九頁），亦無判決不適用法則之違法情形存在。此外，
上訴意旨就屬原審採證、認事職權之適法行使及原判決已說明事
項，徒憑己見，任意指摘為違法，且仍為單純事實之爭執，均非
適法之第三審上訴理由，其上訴違背法律上之程式，應予駁回。
據上論結，應依刑事訴訟法第三百九十五條前段，判決如主文。
中    華    民    國  九十八  年   十二   月   十七   日
                      最高法院刑事第十一庭
                          審判長法官  石  木  欽
                                法官  洪  佳  濱
                                法官  韓  金  秀
                                法官  段  景  榕
                                法官  周  煙  平
      本件正本證明與原本無異
                                      書  記  官
中    華    民    國  九十八  年   十二   月   十八   日
                                                     Ｑ


司法院資訊處製作；財團法人民間司法改革基金會備份。
